臺灣臺中地方法院刑事判決　　　　　　　100年度訴字第185號
公　訴　人　臺灣臺中地方法院檢察署檢察官
被　　　告　蔡裕弘
上列被告因毒品危害防制條例案件，經檢察官提起公訴（99年度
毒偵字第1107號），被告於準備程序中就被訴事實為有罪之陳述
，受命法官於聽取當事人之意見後，由本院合議庭裁定由受命法
官獨任以簡式審判程序判決如下：
    主    文
蔡裕弘施用第一級毒品，累犯，處有期徒刑拾壹月，扣案之第一
級毒品海洛因柒包（鑑餘淨重零點柒壹伍玖公克）及用以包裝上
開第一級毒品海洛因含有海洛因殘渣之包裝袋柒個均沒收銷燬之
；又施用第二級毒品，累犯，處有期徒刑捌月，扣案之第二級毒
品甲基安非他命貳包（鑑餘淨重零點肆壹肆公克）及用以包裝上
開第二級毒品甲基安非他命含有甲基安非他命殘渣之包裝袋貳個
均沒收銷燬之。應執行有期徒刑壹年伍月，扣案之第一級毒品海
洛因柒包(鑑餘淨重零點柒壹伍玖公克)及第二級毒品甲基安非他
命貳包（鑑餘淨重零點肆壹肆公克)及用以包裝上開第一級毒品
海洛因含有海洛因殘渣之包裝袋柒個、用以包裝上開第二級毒品
甲基安非他命含有甲基安非他命殘渣之包裝袋貳個均沒收銷燬之
。
    犯罪事實
一、蔡裕弘前於民國88年間因施用毒品案件，經依本院裁定送
    入觀察勒戒處所觀察、勒戒，經評定認無繼續施用毒品傾向
    後，於88年6月9日執行完畢釋放，並經臺灣臺中地方法院檢
    察署檢察官以88年度偵字第13079號為不起訴處分確定。
    於89年間因施用毒品案件，經依本院裁定送入觀察勒戒處所
    觀察、勒戒，經評定認有繼續施用毒品傾向，再依本院裁定
    送入戒治處所施以強制戒治，嗣經本院裁定停止戒治，所餘
    期間付保護管束確定，於90年2月27日釋放，刑罰部分並經
    本院以89年度訴字第1817號及89年度易字第2338號分別判處
    有期徒刑8月、5月確定。嗣經法院裁定應執行有期徒刑1年
    確定。於90年間因施用第二級、第一級毒品案件，經本院
    分別以90年度沙簡字第587號、90年度訴字第2928號判處有
    期徒刑5月、7月確定，嗣經法院裁定應執行有期徒刑11月確
    定。嗣於93年4月6日因縮短刑期假釋付保護管束，並於93年
    6月17日保護管束期滿未經撤銷假釋，刑期以已執行完畢論
    。於96年間因犯施用第一、二級毒品案件，經本院以96年
    度訴字第1516號判處有期徒刑8月、6月，應執行有期徒刑1
    年確定，嗣經減刑為有期徒刑3月、4月，並定應執行有期徒
    刑6月確定。於96年間因施用第一、二級毒品案件，經本
    院以96年度訴字第2833號判處有期徒刑10月、7月，應執行
    有期徒刑1年3月確定。並與上開應執行有期徒刑6月接續執
    行後，於97年10月16日因縮短刑期假釋出監並付保護管束，
    嗣於98年3月2日因保護管束期滿未經撤銷假釋視為執行完畢
    。詎猶不知悔改，復基於施用第一級毒品之犯意，於99年3
    月23日晚上7時許，在其位於臺中市○○區○○街27號7樓之
    5住處之廁所內，以將第一級毒品海洛因摻入香菸內再點火
    吸其煙氣之方式，施用第一級毒品海洛因1次。復另基於施
    用第二級毒品之犯意，於99年3月23日晚上8時許，在上址其
    住處廁所內，以將第二級毒品甲基安非他命置於其所有之玻
    璃球(未扣案)內燃燒產生燻煙，再吸食該燻煙之方式，施用
    第二級毒品甲基安非他命1次。嗣經警持本院核發之搜索票
    於99年3月23日晚上8時許，在臺中市○區○○街166號前對
    蔡裕弘執行搜索並經蔡裕弘同意搜索其上址住處，而扣得第
    一級毒品海洛因7包(淨重計0.7391公克、鑑餘淨重計0.7159
    公克)及甲基安非他命2包(淨重計0.416公克、鑑餘淨重計0.
    414克)，而查悉上情。
二、案經臺中市政府警察局移送臺灣臺中地方法院檢察署檢察官
    偵查起訴。
    理  由
一、本件被告蔡裕弘所犯係死刑、無期徒刑、最輕本刑為3年以
    上有期徒刑以外之罪，其於準備程序中就被訴事實為有罪之
    陳述，經告知被告簡式審判程序之旨，並聽取公訴人及被告
    之意見後，本院合議庭認為適宜而裁定由受命法官獨任進行
    簡式審判程序，合先敘明。
二、訊據被告蔡裕弘對於上揭犯罪事實坦承不諱，且被告於上揭
    時地為警查獲後，經警採集其尿液送驗結果，確呈現海洛因
    代謝物之嗎啡、可待因陽性反應及呈現甲基安非他命代謝物
    之甲基安非他命、安非他命陽性反應，有中山醫學大學附設
    醫院檢驗科藥物檢測中心出具之檢驗報告1份存卷可稽(見偵
    卷第25頁)。又扣案之白色粉末7包及透明結晶2包經送請行
    政院衛生署草屯療養院鑑定結果，白色粉末7包，確均含有
    第一級毒品海洛因成份，淨重計為0.7391公克、鑑餘淨重計
    為0.7159公克；透明結晶2包確均含有第二級毒品甲基安非
    他命成份，淨重計為0.416公克、鑑餘淨重計為0.414克(以
    上每包淨重、鑑餘淨重均詳參偵卷第33-34頁鑑定書所載)，
    亦有行政院衛生署草屯療養院鑑定書1份附卷可憑(見偵卷第
    33-34頁)。此外，復有上揭扣案之第一級毒品海洛因7包、
    第二級毒品甲基安非他命2包可資佐證，足認被告自白與事
    實相符，堪可採信。又被告前於88年間因施用毒品案件，
    經依本院裁定送入觀察勒戒處所觀察、勒戒，經評定認無繼
    續施用毒品傾向後，於88年6月9日執行完畢釋放，並經臺灣
    臺中地方法院檢察署檢察官以88年度偵字第13079號為不起
    訴處分確定。於89年間因施用毒品案件，經依本院裁定送
    入觀察勒戒處所觀察、勒戒，經評定認有繼續施用毒品傾向
    ，再依本院裁定送入戒治處所施以強制戒治，嗣經本院裁定
    停止戒治，所餘期間付保護管束確定，於90年2月27日釋放
    ，刑罰部分並經本院以89年度訴字第1817號及89年度易字第
    2338號分別判處有期徒刑8月、5月確定。嗣經法院裁定應執
    行有期徒刑1年確定。於90年間因施用第二級、第一級毒
    品案件，經本院分別以90年度沙簡字第587號、90年度訴字
    第2928號判處有期徒刑5月、7月確定，嗣經法院裁定應執行
    有期徒刑11月確定。嗣於93年4月6日因縮短刑期假釋付保護
    管束，並於93年6月17日保護管束期滿未經撤銷假釋，刑期
    以已執行完畢論。於96年間因犯施用第一、二級毒品案件
    ，經本院以96年度訴字第1516號判處有期徒刑8月、6月，應
    執行有期徒刑1年確定，嗣經減刑為有期徒刑3月、4月，並
    定應執行有期徒刑6月確定。於96年間因施用第一、二級
    毒品案件，經本院以96年度訴字第2833號判處有期徒刑10
    月、7月，應執行有期徒刑1年3月確定等節，有臺灣高等法
    院被告前案紀錄表1份在卷可稽。綜上所述，本案事證明確
    ，被告犯行堪以認定。
三、核被告所為，係犯毒品危害防制條例第10條第1項之施用第
    一級毒品罪及同條例第10條第2項之施用第二級毒品罪。被
    告施用第一級毒品及施用第二級毒品前後，持有第一級及第
    二級毒品之低度行為，應分別為其施用之高度行為所吸收，
    均不另論罪。被告所犯上開2罪間，犯意各別，行為互殊，
    應予分論併罰。查，被告前於96年間因施用第一、二級毒品
    案件，經本院分別判處有期徒刑10月、7月，應執行有期徒
    刑1年3月確定，並與96年度訴字第1516號案件所處有期徒刑
    6月接續執行後，於97年10月16日因縮短刑期假釋出監並付
    保護管束，嗣於98年3月2日因保護管束期滿未經撤銷假釋視
    為執行完畢，有臺灣高等法院被告前案紀錄表1份在卷可稽
    ，其於受有期徒刑執行完畢後5年以內，再故意犯本件有期
    徒刑以上之上開2罪，均為累犯，均應依法加重其刑。爰審
    酌被告前曾因施用毒品案件接受觀察勒戒及強制戒治處分，
    並曾因施用毒品案件，經法院多次判處罪刑確定並執行完畢
    在案，竟無視於毒品對於自身健康之戕害及國家對於杜絕毒
    品犯罪之禁令，猶施用毒品不輟，再為本案犯行；被告吸毒
    係戕害自己身心之行為及被告犯罪後能坦承犯行之態度等一
    切情狀，就其所犯上述2罪分別量處如主文所示之刑，並定
    其應執行之刑。再扣案之第一級毒品海洛因7包(鑑餘淨重計
    為0.7159公克)及甲基安非他命2包(鑑餘淨重計為0.414公克
    )，分屬第一級及第二級毒品，均應依毒品危害防制條例第
    18條第1項前段之規定，宣告沒收銷燬之。又行政院衛生署
    草屯療養院執行毒品鑑定之「淨重」係以刮勺儘可能將檢體
    取出秤其重量為原則，檢體與包裝袋無法完全析離，故包裝
    袋仍可能有極微量檢體殘留，若以該包裝袋檢驗，確有檢出
    海洛因之可能，業經行政院衛生署草屯療養院以98年4月21
    日草療鑑字第0980002432號函釋在案。再法務部調查局係以
    一般傾倒方式，將包裝袋內之海洛因倒出與包裝袋分離而秤
    重，必要時亦會輔以刮杓取袋內粉末，然無論依上述何種方
    式分離，包裝袋內均會有極微量海洛因殘留，檢驗結果「空
    包裝袋量」係指上述方式將包裝袋內海洛因與包裝袋分離後
    所得到之包裝重，如前所述，包裝袋內會有海洛因殘留等節
    ，業經法務部調查局以93年3月19日調科壹字第09300113060
    號函釋在案(見法官辦理刑事案件參考手冊(一)毒品危害防
    制條例部分，司法院94年12月編印，第334頁)。此外，實務
    上如將甲基安非他命毒品包裝於夾鍊袋中，如以傾倒或刮取
    方式無法將其內容物全數取出，會有少量內容物殘存於夾鍊
    袋之內壁，亦經內政部警政署刑事警察局以99 年4月16日刑
    鑑字第0990045857號函釋在案，是依上揭說明，扣案內裝海
    洛因、甲基安非他命之塑膠夾鏈袋，將其內毒品取出，即仍
    不免有些許毒品沾染殘留其上(最高法院刑97 年度臺上字第
    5570號判決意旨參照)，足見扣案之海洛因白色粉末及甲基
    安非他命透明結晶，顯已與用以包裝該第一、二級毒品之空
    包裝袋均難以完全分離，亦均應依毒品危害防制條例第18條
    第1項前段之規定，連同殘留之微量海洛因、甲基安非他命
    一併予以宣告沒收銷燬之。再者，被告於偵查中雖有供出其
    上手為「小四」(真實姓名黃延炳)，並供出「小四」之手機
    號碼，惟經檢察官偵查結果，並未查獲被告所稱之上手「小
    四」，此有臺灣臺中地方法院檢察署100年4月28日中檢輝穆
    99毒偵1107字第35491號函一份在卷可稽(見本院卷第65頁)
    ，是本案被告並不符毒品危害防制條例第17條第1項之減輕
    或免除其刑規定，附此敘明。
據上論斷，應依刑事訴訟法第273條之1第1項、第299條第1項前
段，毒品危害防制條例第10條第1項、第2項、第18條第1項前段
、第23條第2項，刑法第11條、第47條第1項、第51條第5款，判
決如主文。
中    華    民    國   100    年    6     月    8     日
                  刑事第十一庭  法  官  江奇峰
以上正本證明與原本無異。
如不服本判決應於收受判決後10日內向本院提出上訴書狀，並應
敘述具體理由；其未敘述上訴理由者，應於上訴期間屆滿後20日
內向本院補提理由書（均須按他造當事人之人數附繕本）「切勿
逕送上級法院」。
                                書記官  林素珍
中    華    民    國   100    年    6     月    8     日
附錄論罪科刑法條
毒品危害防制條例第10條第1項、第2項：
施用第一級毒品者，處6個月以上5年以下有期徒刑。
施用第二級毒品者，處3年以下有期徒刑。